【裁判字號】    99,審訴,599
【裁判日期】    990930
【裁判案由】    違反藥事法
【裁判全文】
臺灣士林地方法院刑事判決             99年度審訴字第599號
公  訴  人  臺灣士林地方法院檢察署檢察官
被      告  甲○○
選任辯護人  林重宏律師
上列被告因違反藥事法案件，經檢察官提起公訴（98年度偵字第
14252 號），被告於本院準備程序中就被訴事實為有罪陳述，經
本院合議庭裁定由受命法官獨任行簡式程序審理，並判決如下：
    主  文
甲○○明知為偽藥而販賣，處有期徒刑月，扣案如附表所示之
物均沒收。
    事  實
一、甲○○（於偵查中冒以其胞妹高美玲名義應訊，所涉偽造文
    書犯嫌，現由檢察官偵查中）係址設臺北市○○區○○路1
    段79號1 樓之順欣藥局實際負責人，明知「VIAGRA」膜衣錠
    （中文名稱威而鋼，下稱威而鋼）係美商輝瑞產品公司（下
    稱輝瑞公司）所生產藥品，在我國合法代理販售藥商為輝瑞
    大藥廠股份有限公司（下稱臺灣輝瑞公司）。另亦明知如附
    表一所示之商標圖樣分別經輝瑞公司向經濟部智慧財產局註
    冊取得或自原商標專用權人受讓取得商標專用權（註冊號數
    、專利期間及商品或服務名稱，均詳附表一所示），現仍於
    商標專用期間內，非經該公司同意，不得於同一或類似之商
    品，使用相同於其註冊商標之商標或明知為前開侵害商標專
    用權之商品而販賣；又明知真實姓名年籍不詳，自稱「高國
    家」或「高峰順」之成年男子所兜售罐裝「威而鋼」藥品，
    係未經商標專用權人輝瑞公司核准授權製造，而於同一或類
    似商品，使用相同或近似於如附表一所示上述商標專用權人
    註冊商標圖樣之偽藥，竟基於販賣侵害他人商標專用權之偽
    藥商品之犯意，於97年11月間某日起，至98年7 月14日止，
    先以每瓶（內有30錠）新臺幣（下同）3,000 元之價格，向
    該自稱「高國家」或「高峰順」之人購入未經輝瑞公司核准
    授權製造，而於同一或類似商品，使用相同或近似於如附表
    一所示上述商標專用權人註冊商標圖樣之偽藥商品後，再以
    每錠300 元至350 元之不等價格售予不特定人之方式，販賣
    前開偽藥商品。嗣臺灣輝瑞公司據報先後派員至順欣藥局購
    買後查證屬實（先於97年11月12日向甲○○購入1 瓶共19錠
    、後於98年4 月6 日向甲○○購入1 瓶共30錠），並經法務
    部調查局臺北市調查處於98年7 月14日前往順欣藥局為搜索
    ，而當場扣得前開偽藥商品共20錠，始悉上情。
二、案經法務部調查局臺北市調查處報請臺灣士林地方法院檢察
    署檢察官偵查起訴。
    理  由
一、前揭犯罪事實，業據被告甲○○於警詢時、偵查中、本院準
    備程序及審理時坦承不諱（參見偵卷第6 頁至第7 頁、第54
    頁、第82頁，本院卷第34頁、第36頁【被告於警、偵訊係以
    高美玲名義應訊】），核與告訴代理人蔡佳君於警詢時及偵
    查中指訴情節相符（參見偵卷第11頁至第12頁、第72頁），
    復有經濟部智慧財產局95年2 月16日中華民國商標註冊證（
    商標註冊號數：0000000） 、商標註冊簿（商標註冊號數：
    75264 、771202）、蒐證光碟、勘驗筆錄及紙條等各1 份在
    卷可稽（見偵卷第24頁至第25頁、第36頁至第37頁、第38頁
    、第49頁、第121 頁）。另臺灣輝瑞公司先後派員至順欣藥
    局為查證後所購買之49錠偽藥及法務部調查局臺北市調查處
    於98年7 月14日前往順欣藥局為搜索而扣得之20錠偽藥，經
    送鑑定後，確與臺灣輝瑞公司在臺銷售者不同為偽藥仿冒品
    等情，則有鑑定聲明書影本、超微量工業安全實驗室98年5
    月19日編號UB/2009/50133A-01 號、99年5 月21日編號UB/2
    0 10/50158號、UB/2010/00000-00號等檢驗報告各1 份附卷
    可查（見偵卷第45頁、第46頁至第48頁、第106 頁至第111
    頁、第132 頁至第137 頁），此外，復有前開偽藥共20錠扣
    案可佐，足認被告前開自白與事實相符，應可採信。本件事
    證明確，被告犯行洵堪認定，應依法論科。
二、核被告甲○○所為，分別係犯藥事法第83條第1 項之販賣偽
    藥罪、商標法第82條之販賣侵害商標專用權商品罪。又按刑
    事法若干犯罪行為態樣，本質上原具有反覆、延續實行之特
    徵，立法時既予特別歸類，定為犯罪構成要件之行為要素，
    則行為人基於概括之犯意，在密切接近之一定時、地，持續
    實行之複次行為，倘依社會通念，於客觀上認為符合一個反
    覆、延續性之行為觀念者，於刑法評價上，即應僅成立一罪
    ，俾免有重複評價、刑度超過罪責與不法內涵之疑慮；學理
    上所稱「集合犯」之職業性、營業性或收集性等具有重複特
    質之犯罪均屬之，例如經營、從事業務、收集、販賣、製造
    、散布等行為概念者是（最高法院95年度臺上字第1079號判
    決參照）；又集合犯本質上乃屬多數行為之集合或一定行為
    之反覆實施，在立法上予以擬制，應不生想像競合犯之問題
    （最高法院87年度臺上字317 號判決意旨參照）。查，本件
    被告於上開期間先後多次販售侵害商標專用權之偽藥商品之
    犯行，係在密集期間內以相同之方式持續進行，未曾間斷，
    是此製造、販賣犯行即具有反覆、延續實行之特徵，從而在
    行為概念上，縱有多次製造、販賣之舉措，仍應評價認係包
    括一罪之集合犯。又被告以一行為同時觸犯上開2 罪名，為
    想像競合犯，應從一重之販賣偽藥罪論處。爰審酌被告販賣
    偽藥，不僅嚴重危害社會大眾身體健康，且該來歷、成分均
    不明之偽藥為消費者服用後，造成之風險難以想像，被告為
    貪圖己利而無視此種危險性，另商標具有辨識商品來源之功
    用，且企業者通常經過相當時間並投入大量資金於商品之行
    銷及品質之改良，始得使該商標具有代表一定品質之效，被
    告侵害他人商標之行為，足生損害於告訴人即商標專用權人
    外，亦對商標專用權人潛在市場利益造成侵害非輕，有礙公
    平交易秩序，並有損我國之國際形象，惟被告犯後均能坦承
    犯行，態度尚稱良好，並考量其犯罪之動機、目的、手段等
    一切情狀，量處如主文所示之刑，以示懲儆。
三、扣案如附表所示物品，其中藥品部分雖經鑑定均為偽藥，本
    應依藥事法第79條第1 項之規定沒入銷燬。惟藥事法第79條
    第1 項規定，係列於藥事法第8 章「稽查及取締」內，而非
    列於第9 章之「罰則」，其性質應屬行政秩序罰，屬行政機
    關依行政程序科罰之權限，法院自不得越權於判決內諭知沒
    入銷燬（參見最高法院92年度臺上字第2718號判決意旨）。
    至該藥品同時亦屬商標法第83條之仿冒商標商品，為法院應
    義務沒收之物，本院即應依商標法第83條之規定諭知沒收。
    至該偽藥外之瓶罐組成，係仿冒本案公司商標專用權人之商
    標商品，不問屬於犯人與否，亦應依商標法第83條規定併予
    宣告沒收。
據上論斷，應依刑事訴訟法第273 條之1 第1 項、第299 條第1
項前段，藥事法第83條第1 項，商標法第82條、第83條，刑法第
11條、第55條，判決如主文。
本案經檢察官黃育仁到庭執行職務。
中    華    民    國    99    年    9     月    30    日
                  刑事第一庭法  官  莊明達
以上正本證明與原本無異。
如不服本判決應於收受判決後10日內向本院提出上訴書狀，並應
敘述具體理由；其未敘述上訴理由者，應於上訴期間屆滿後20日
內向本院補提理由書。
                            書記官  丁梅芬
中    華    民    國    99    年    9     月    30    日
附錄本件論罪科刑依據法條全文：
藥事法第83條
明知為偽藥或禁藥，而販賣、供應、調劑、運送、寄藏、牙保、
轉讓或意圖販賣而陳列者，處7 年以下有期徒刑，得併科新臺幣
5 百萬元以下罰金。
犯前項之罪，因而致人於死者，處 7 年以上有期徒刑，致重傷
者，處3 年以上12 年以下有期徒刑。
因過失犯第1 項之罪者，處2 年以下有期徒刑、拘役或科新臺幣
30萬元以下罰金。
第1 項之未遂犯罰之。
商標法第82條
明知為前條商品而販賣、意圖販賣而陳列、輸出或輸入者，處
1 年以下有期徒刑、拘役或科或併科新臺幣 5 萬元以下罰金。
附表：
┌──┬──────┬───────┬────────┬────┐
│編號│物品名稱    │查扣地點      │查扣數量        │驗餘數量│
├──┼──────┼───────┼────────┼────┤
│ 1  │威而剛      │臺北市內湖區  │69錠            │63錠    │
│    │            │康寧路1段79號1│                │        │
│    │            │樓「順欣藥局」│                │        │
├──┼──────┼───────┼────────┼────┤
│ 2  │威而剛包裝瓶│同上          │2               │2       │
│    │            │              │                │        │
└──┴──────┴───────┴────────┴────┘

司法院資訊處製作；財團法人民間司法改革基金會備份。
